臺灣高雄地方法院刑事判決
111年度交訴字第13號
公  訴  人  臺灣高雄地方檢察署檢察官
被      告  呂英忠


上列被告因公共危險等案件，經檢察官提起公訴（110年度偵字
第22669號），本院判決如下：
    主  文
呂英忠犯過失傷害罪，處拘役參拾日，如易科罰金，以新臺幣壹
仟元折算壹日。
其餘被訴部分無罪。
    事  實
一、呂英忠領有小型車普通駕駛執照，其於民國110年7月27日13
    時15分許，駕駛車牌號碼000-0000號營業小客車，在高雄市
    ○○區○○路00號汽車保養廠前由北向南方向倒車，適後方有李
    佳琪駕駛車牌號碼000-0000號營業小客車沿義昌路由東往西
    方向行駛至義昌路60號前，在義昌路與壽昌路口處停等紅燈
    。呂英忠本應注意倒車時，應顯示倒車燈光或手勢後，謹慎
    緩慢後倒，並應注意其他車輛及行人，而依當時天候晴朗、
    日間自然光線，柏油路面乾燥、無缺陷、無障礙物及視距良
    好等情，無不能注意之情事，竟疏未注意及此，逕自倒車，
    致其所駕駛之車輛後車尾撞擊李佳琪所駕駛車輛之右側車身
    ，李佳琪因而受有頸部拉傷之傷害。嗣呂英忠於警方到場前
    ，先行離去，員警據報到場處理後，循線追查，始查知上情
    。
二、案經李佳琪訴由高雄市政府警察局三民第二分局報告臺灣高
    雄地方檢察署（下稱高雄地檢署）檢察官偵查起訴。
    理  由
壹、有罪部分：
一、證據能力之說明：
    查本判決所引用具有傳聞證據性質之證據，除因符合刑事訴
    訟法第159條之1至之4關於傳聞法則例外規定者，本有證據
    能力外，其餘均經當事人於本院審理時同意有證據能力（見
    交訴卷第35頁、第109頁，本判決以下所引出處之卷宗簡稱
    對照均詳見附表），而本院審酌上開各項證據作成或取得時
    之客觀環境條件，並無違法取證或欠缺憑信性或關連性之情
    形，作為證據使用皆屬適當，依刑事訴訟法第159條之5第1
    項之規定，應認均有證據能力，得作為認定事實之憑據。
二、認定事實所憑之證據：
　　訊據被告呂英忠固坦承有犯罪事實欄所載之過失駕駛行為，
    並肇致本件車禍事故，然矢口否認有何過失傷害犯行，辯稱
    ：當時兩車撞擊的力道很小，只是倒車時撞到一下而已，告
    訴人李佳琪坐在駕駛座，怎麼會受傷，而且我當時撞到的車
    子是黑色的，不是告訴人提出影片及照片中的銀色車子云云
    （見交訴卷第31至38頁、第107至129頁）。經查：
（一）前提事實（即被告不爭執部分）：
　　　呂英忠於犯罪事實欄所載時間、地點，駕駛車牌號碼000-
      0000號營業小客車，於倒車時未顯示倒車燈光或手勢，且
      疏未注意其他車輛及行人，因而與告訴人駕駛之車輛（有
      關告訴人所駕車輛之特定，詳下述）發生碰撞等情，業經
      被告於警詢、偵查及本院審理中均坦認在卷（見警卷第1
      至4頁、偵卷第39至41頁、審訴卷第27至33頁、第43至47
      頁、交訴卷第31至38頁、第107至129頁），核與告訴人於
      警詢、偵查及本院審理中所為證述大致相符（見警卷第5
      至8頁、第23至25頁、偵卷第31至33頁、交訴卷第114至12
      0頁），並有高雄市政府警察局三民第二分局道路交通事
      故現場圖、道路交通事故調查報告表（一）、（二）-1、
      道路交通事故談話紀錄表、高雄市政府警察局道路交通事
      故初步分析研判表、車輛詳細資料報表、被告之小型車普
      通駕駛執照查詢資料、本院111年6月7日勘驗行車紀錄器
      之勘驗筆錄及附圖各1份、現場照片9張、行車紀錄器截圖
      16張附卷為證（見警卷第11頁、第11-1頁、第13至25頁、
      第35至41頁、偵卷第9至14頁、審訴卷第13頁、交訴卷第1
      09至112頁、第133至143頁），此部分事實，首堪認定。
（二）案發時告訴人所駕駛之車輛即為車牌號碼000-0000號營業
      小客車：
　　　被告雖於本院審理中主張上開現場照片、行車紀錄器影像
      及截圖所示「銀色」營業小客車並非案發當時遭其撞擊之
      車輛，告訴人所駕為「黑色」車輛云云。然被告於警詢中
      自承：我在110年7月27日13時15分許，駕駛車牌號碼000-
      0000號營業小客車在義昌路與壽昌路與告訴人車輛發生車
      禍，當時我是從保養廠的騎樓倒車出來等語明確（見警卷
      第2頁）。而警方獲報後抵達上開案發地點，並於同日13
      時26分許拍攝現場照片，照片中可見車牌號碼000-0000號
      之銀色營業小客車靜止於道路中，路旁即為汽車保養廠，
      此有現場照片9張在卷可佐（見警卷第35至37頁）。此外
      ，本院於111年6月7日當庭勘驗告訴人車輛之行車紀錄器
      檔案，其中右側撞擊畫面，亦可見告訴人車輛之銀色車身
      以及被告駕駛之車牌號碼000-0000號營業小客車車尾車牌
      ，此有上開本院勘驗筆錄及附圖1份可證（見交訴卷第109
      至112頁、第133至143頁）。從而，本案遭被告車輛撞擊
      之車輛，確為車牌號碼000-0000號之「銀色」營業小客車
      甚明，被告空言否認而為上開辯詞，顯與事實不符，不足
      採信。
（三）被告之駕駛行為具有過失：
　　　按汽車倒車時，應顯示倒車燈光或手勢後，謹慎緩慢後倒
      ，並應注意其他車輛及行人，道路交通安全規則第110條
      第2款訂有明文。經查，被告領有小型車普通駕駛執照（
      見審訴卷第13頁），對於前揭規定自應知悉，且當時天候
      晴朗、日間自然光線，柏油路面乾燥、無缺陷、無障礙物
      、視距良好，顯見案發當時並無不能注意之情事，則被告
      疏未於倒車前顯示倒車燈光或手勢，亦未注意其他車輛及
      行人，因而於倒車過程中撞擊在後方停等紅燈之告訴人車
      輛，被告之駕駛行為顯有過失甚明。
（四）告訴人因此受有頸部拉傷之傷害：
　　1.告訴人因本案車禍碰撞，受有頸部拉傷之傷害乙節，業據
      其於車禍現場告以員警，此觀告訴人之道路交通事故談話
      紀錄表記載「有受傷，受傷部位：脖子」等語足知（見警
      卷第23頁），復經告訴人於警詢及偵查中證述明確（見警
      卷第6頁、偵卷第31頁）。此外，告訴人於案發當日14時4
      1分許，前往國軍高雄總醫院附設民眾診療服務處急診，
      經醫師理學檢查其頸部有壓痛感，而診斷為頸部拉傷，再
      於110年7月30日起（即案發後3日）至同年8月23日止，前
      往翁聆修骨外科診所進行頸部復健治療共計6次等情，有
      告訴人之國軍高雄總醫院附設民眾診療服務處診斷證明書
      及急診病歷、衛生福利部中央健保署保險對象門診申報紀
      錄明細表、醫療費用明細收據各1份在卷可佐（見警卷第9
      頁、交訴卷第11至15頁、第49至53頁、第71至75頁）。
　　2.再觀，案發時告訴人車輛因遭被告車輛車尾自右方撞擊，
      而有明顯左右搖晃約2秒，而告訴人亦於當下短促發出「
      欸！啊！」之驚呼聲；嗣於告訴人下車處理車禍事宜之過
      程，可見告訴人於10分鐘內曾3度以其右手碰觸右後側頸
      部數秒，復於使用手機拍攝車損照片時，將頭微微上仰，
      向左右扭動其脖子1下等情，有本院111年6月7日勘驗行車
      紀錄器之勘驗筆錄及附圖1份為證（見交訴卷第109至112
      頁、第133至143頁）。依上開勘驗結果，應可認案發當下
      之撞擊力道，可使坐於駕駛座之告訴人身體隨車身產生相
      當晃動，且依告訴人上開於短時間內頻頻觸摸自己頸部，
      並以手掌持續按壓頸部達相當時長，且進而扭動頸部等動
      作，應可認其於車禍當下已明顯感受自身頸部之不適。
　　3.從而，綜合上開車禍之相當力道、告訴人於案發時之反應
      及舉措，事後立即向到場處理之員警表示頸部受傷，且於
      警詢、偵查為一致證述，復於車禍當日立即前往醫院就診
      ，再持續至診所復健達6次等情，堪認告訴人確因本案車
      禍受有頸部拉傷之傷害無訛。則被告空言否認告訴人有因
      本案車禍受傷云云，顯與客觀事證相悖，而無可採。
（五）綜上所述，本案事證明確，被告上開過失傷害犯行堪以認
      定，其所辯均無足採，應依法論科。　　　
三、論罪科刑：
（一）論罪：
      核被告所為，是犯刑法第284條前段之過失傷害罪。至被
      告案發時雖未領有小型車職業駕駛執照，然仍領有小型車
      普通駕駛執照乙節，有其證號查詢汽車駕駛人結果1份可
      佐（見交訴卷第13頁），足見其於本件車禍發生之際，具
      有駕駛小型車之資格。雖然本件其涉有持普通駕照而駕駛
      營業小客車之外觀，容有違反道路交通管理處罰條例第22
      條第1項規定之虞，然此應僅屬行政違規行為，與同條例
      第86條第1項規定「無駕駛執照駕車」因而致人受傷或死
      亡，依法應負刑事責任者，加重其刑至2分之1之刑法犯罪
      型態，所評價者是在於駕駛人有無具備所駕駛車類之相當
      駕駛資格有別，自不能認為被告該當該條項之加重條件而
      予以加重，附此敘明。
（二）量刑：
    1.爰以行為人之責任為基礎，審酌被告駕駛車輛倒車時，應
      顯示倒車燈光或手勢後，謹慎緩慢後倒，並應注意其他車
      輛及行人，以維自身及其他用路人之生命、身體及財產安
      全，被告竟疏未注意及此，貿然倒車以致發生本件車禍事
      故，使告訴人受有頸部拉傷之傷害，違反注意義務之情節
      非輕。
    2.被告犯後復否認犯行，於車禍現場向告訴人配偶表示：「
      車子敲一敲就好，不要報警啦！」等語（見交訴卷第112
      頁之本院勘驗筆錄），並於案發後迄本案言詞辯論終結止
      ，均因主觀上自認僅需賠償至多新臺幣（下同）4,000元
      即足，無視告訴人提出包含醫療費用明細收據、車輛服務
      維修費清單等在內之客觀支出單據，而未與告訴人達成和
      解或賠償其損害（被告與告訴人間損害賠償事件，業經本
      院110年度雄簡字第2346號判決被告應給付告訴人13萬7,9
      13元及法定利息在案，現上訴第二審中）。更於本院審理
      中供稱：「撞成這樣要賠多少是可以算得出來，我在開車
      的時候，他們還是小孩勒，車行也說告訴人他們要凹我；
      4,000元就可以修理好的東西，我開多少車了，我難道不
      知道嗎，我撞到賓士車也不用賠這麼多」等語（見交訴卷
      第126至128頁），而惡意指責告訴人，犯後態度惡劣，所
      為誠屬不該。
    3.復考量所幸告訴人所受傷勢尚輕，暨被告於本院審理中自
      述之智識程度及生活狀況（見交訴卷第126頁，基於個人
      隱私及個資保障，不於判決中詳載），及其前科素行等一
      切情狀，量處如主文所示之刑，並諭知易科罰金折算標準
      。
貳、無罪部分：
一、公訴意旨略以：被告於與告訴人發生上開車禍事故，致告訴
    人受傷後，僅短暫停留現場，未報警、救護或繼續留置現場
    等待警方、救護人員到場等適當之處置，隨即基於肇事逃逸
    之犯意，駕車逃離現場，因認被告涉犯刑法第185條之4第1
    項前段駕駛動力交通工具發生交通事故致人傷害而逃逸罪嫌
    等語。
二、按犯罪事實應依證據認定之，無證據不得認定犯罪事實；又
    不能證明被告犯罪者，應諭知無罪之判決，刑事訴訟法第15
    4條第2項、第301條第1項分別定有明文。又事實之認定，應
    憑證據，如未能發現相當證據，或證據不足以證明，自不能
    以推測或擬制之方法，為裁判之基礎。且認定不利於被告之
    事實，須依積極證據，苟積極證據不足為不利於被告事實之
    認定時，即應為有利於被告之認定；又刑事訴訟法上所謂認
    定犯罪事實之積極證據，係指適合於被告犯罪事實之認定之
    積極證據而言，雖不以直接證據為限，間接證據亦包括在內
    ，然而無論直接或間接證據，其為訴訟上之證明，須於通常
    一般之人均不致有所懷疑，而得確信其為真實之程度者，始
    得據為有罪之認定，倘其證明尚未達到此一程度，而有合理
    之懷疑存在，無從使事實審法院得有罪之確信時，即應由法
    院諭知被告無罪之判決（最高法院40年台上字第86號、30年
    上字第816號、29年上字第3105號、76年台上字第4986號刑
    事裁判意旨參照）。
三、檢察官認被告涉犯駕駛動力交通工具發生交通事故致人傷害
    而逃逸罪嫌，無非是以被告於警詢及偵查中所為供述、告訴
    人於警詢及偵查中所為指述、道路交通事故現場圖、道路交
    通事故調查報告表（一）、（二）-1、談話紀錄表、高雄地
    檢署檢察事務官勘驗報告、現場照片、行車紀錄器光碟及擷
    取照片、告訴人之國軍高雄總醫院附設民眾診療服務處診斷
    證明書等為其主要論據。
四、而訊據被告固不否認有於上開時地與告訴人發生車禍事故，
    並於短暫停留現場後，即於警方到場前逕行駕車離去之事實
    ，然堅詞否認有何肇事逃逸犯行，辯稱：那樣的撞擊力道告
    訴人怎麼會受傷，告訴人下車後也沒有告訴我她有受傷，我
    從頭到尾都有說要賠償，是因為告訴人配偶到場時，就開口
    要我賠10萬元，我聽了很不痛快，所以才離開現場等語（見
    警卷第1至4頁、偵卷第39至41頁、審訴卷第27至33頁、第43
    至47頁、交訴卷第31至38頁、第107至129頁）。經查：
（一）刑法第185條之4之成立要件：
　　　按刑法第185條之4之駕駛動力交通工具發生交通事故致人
      傷害而逃逸罪，其客觀構成要件為行為人駕駛動力交通工
      具發生交通事故，且致人死傷而逃逸，主觀要件則須行為
      人對致人死傷之事實有所認識，並進而決意擅自逃離肇事
      現場，始足當之；亦即，所謂「逃逸」是指行為人主觀上
      對其駕駛動力交通工具發生交通事故致人死傷已有認識，
      客觀上並有擅自離開肇事現場之行為而言（最高法院99年
      度台上字第6594號、107年度台上字第599號刑事判決意旨
      參照）。從而，本件被告行為構成駕駛動力交通工具發生
      交通事故致人傷害而逃逸罪之要件，除需有告訴人因交通
      事故而受傷之客觀事實外，尚需被告對該事實有所認識，
      並進而決意擅自離去現場，始有成立之餘地。
（二）告訴人客觀上因交通事故而受傷，被告仍擅自離去：
　　　被告因上開過失駕駛行為，與告訴人發生擦撞事故致告訴
      人受有頸部拉傷之傷害等情，業經認定如前。事故後，被
      告僅短暫停留於現場約10分鐘，即於警方到場前逕行駕車
      離去現場等情，業據被告於警詢、偵查及本院審理中均坦
      認在卷（見警卷第1至4頁、偵卷第39至41頁、審訴卷第27
      至33頁、第43至47頁、交訴卷第31至38頁、第107至129頁
      ），核與告訴人於警詢、偵查及本院審理中所為證述相符
      （見警卷第5至8頁、第23至25頁、偵卷第31至33頁、交訴
      卷第114至120頁），並有本院111年6月7日勘驗行車紀錄
      器之勘驗筆錄及附圖1份、現場照片9張可佐（見警卷第35
      至37頁、交訴卷第109至112頁、第133至143頁），此部分
      事實，首堪認定。
（三）關於被告主觀上是否對告訴人受傷乙節有所認識：
　　1.告訴人客觀上因本件車禍事故而受有頸部拉傷之傷害乙情
      ，業經認定如前。惟就被告主觀上是否知悉告訴人受傷一
      節，雖經告訴人於偵查及本院審理中證稱：碰撞後我下車
      察看時，有向被告表示我的脖子很痛；被告要準備離開現
      場時，我還有再跟他講一次，並要求他不可以離開等語（
      見偵卷第31頁、交訴卷第115至119頁），然經被告否認在
      卷（見交訴卷第108至109頁、第125頁）。而就告訴人所
      指「碰撞後下車察看時」、「被告要離開現場時」此二向
      被告表示自身受有傷害之時點，告訴人之配偶均未在場見
      聞（一為尚未駕車抵達現場、一為已先行駕車離開），亦
      無其他第三人在場；且因告訴人提出之行車紀錄器檔案，
      僅有攝錄車內音訊功能，而無以確認被告與告訴人於車外
      之談話內容是否有提及受傷乙事，此有前揭本院勘驗筆錄
      及附圖1份可佐，則卷內尚無其他事證得補強告訴人上開
      指述。
　　2.再者，經本院勘驗行車紀錄器檔案，被告與告訴人共同停
      留現場確認擦撞情形之期間（約10分鐘），告訴人固有3
      次以其右手碰觸右後側頸部，及1次左右扭動脖子之舉措
      。然前揭客觀上可能使人察覺告訴人頸部恐有不適之舉措
      ，乃是以行車紀錄器之全觀視角，並聚焦檢視告訴人舉止
      而得之事後勘驗結果。而衡以案發當下被告甫肇事之心神
      狀態、雙方關切擦撞情形，被告並與事後到場之告訴人配
      偶討論賠償金額等情狀，其是否有注意到上開告訴人因頸
      部不適而生之舉措，似仍屬有疑。
　　3.又告訴人於車禍碰撞後，數次回到車內或打開車門使用手
      機對外通話聯繫，其聲音自然、語調平穩；於下車察看過
      程中，告訴人反覆於兩車之間走動查看、使用手機，行走
      速度及站立姿態均屬正常，未有明顯虛弱、不適或痛苦之
      感，此有上開本院勘驗行車紀錄器之勘驗筆錄及附圖1份
      可佐。此外，告訴人所受頸部拉傷之傷害，於外觀上並未
      有明顯局部紅腫、瘀擦傷或撕裂傷情形，此有國軍高雄總
      醫院111年5月13日醫雄企管字第1110006623號函及所附告
      訴人急診病歷0份在卷為證（見交訴卷第81至87頁）。
　　4.則依本案被告以非快之車速駕駛自小客車倒車時，撞擊正
      在停等紅燈之告訴人自小客車側面，而使車體搖晃約2秒
      之車禍型態、撞擊力道等情節，佐以告訴人下車處理糾紛
      時，尚屬行動自如、語氣平緩之言行舉止，復參以告訴人
      頸部拉傷之傷勢，於外觀上並無明顯可見之紅腫或傷口之
      傷勢態樣，似尚難謂被告必可從上開車禍情節，或告訴人
      撫摸脖子之舉措，察知告訴人因此受有傷害。則被告辯稱
      ：那樣的撞擊力道告訴人怎麼會受傷等語，否認自身對告
      訴人受傷乙事有所認識而具致人傷害後逃逸之主觀犯意，
      尚非全然無據。　　　　　
（四）是以，公訴意旨所指被告駕駛動力交通工具發生交通事故
      致人傷害而逃逸犯嫌，於被告是否對告訴人受傷乙事有所
      認識而具逃逸之主觀犯意方面所為舉證尚有未足，無以使
      本院形成被告此部分有罪之確信。
五、綜上所述，本件公訴意旨所指被告涉犯駕駛動力交通工具發
    生交通事故致人傷害而逃逸罪嫌，其所為訴訟上之證明，尚
    未達到通常一般人均不致有所懷疑而得確信其為真實之程度
    ，無從說服本院形成有罪之心證。揆諸前揭說明，即屬不能
    證明被告犯罪，此部分自應為無罪之諭知。
據上論斷，應依刑事訴訟法第299條第1項前段、第301條第1項前
段，刑法第284條前段、第41條第1項前段，刑法施行法第1條之1
第1項，判決如主文。
本案經檢察官陳永盛提起公訴，檢察官翁誌謙到庭執行職務。 
中　　華　　民　　國　　111 　年　　6 　　月　　21　　日
                  刑事第九庭      審判長法  官  毛妍懿
                                        法  官  黃三友
                                        法  官  張瀞文
以上正本證明與原本無異。
如不服本判決應於收受送達後20日內向本院提出上訴書狀，並應
敘述具體理由；如未敘述上訴理由者，應於上訴期間屆滿後20日
內向本院補提理由書（均須按他造當事人之人數附繕本）「切勿
逕送上級法院」。
中　　華　　民　　國　　111 　年　　6 　　月　　21　　日
　　　　　　　　　　　　　　　　　      書記官  張惠雯
附錄本案論罪科刑法條： 
刑法第284 條
因過失傷害人者，處一年以下有期徒刑、拘役或十萬元以下罰金
；致重傷者，處三年以下有期徒刑、拘役或三十萬元以下罰金。
附表：本判決所引出處之卷宗簡稱對照表
簡稱 卷宗名稱 警卷 高雄市政府警察局三民第二分局高市警三二分偵字第11072760700號卷宗 偵卷 高雄地檢署110年度偵字第22669號卷宗 審訴卷 本院110年度審交訴字第220號卷宗 交訴卷 本院111年度交訴字第13號卷宗